臺灣桃園地方法院民事判決　九十二年度訴字第一二○八號
　　原　　　告　高業消防器材有限公司
　　法定代理人　丙○○
　　訴訟代理人　廖美智律師
　　被　　　告　甲○○
　　訴訟代理人　孔令則律師
右當事人間請求清償債務事件，本院於民國九十三年六月八日辯論終結，判決如左：
    主      文
原告之訴及假執行之聲請均駁回。
訴訟費用由原告負擔。
    事      實
甲、原告方面：
壹、聲明：
一、被告應給付原告新臺幣（下同）二百四十四萬元，及自起訴狀繕本送達被告之翌
    日起至清償日止，按年息百分之五計算之利息。
二、願供擔保，請准宣告假執行。
貳、陳述：
一、原告於民國八十八年間，承攬訴外人美堡建設股份有限公司（下稱美堡建設公司
    ）位於觀音鄉青年城國宅（下稱系爭觀音國宅）新建消防工程，原告完成系爭消
    防工程後，訴外人美堡建設公司尚積欠原告承攬報酬二百四十四萬元未清償，被
    告於九十一年四月十八日，在訴外人乙○○之見證下，與原告達成協議，由被告
    負責清償訴外人美堡建設公司積欠原告之承攬報酬二百四十四萬元，且被告另又
    於九十一年四月三十日，亦在訴外人乙○○之見證下，簽有一份美堡建設公司觀
    音國宅剩餘財產分配表，記載有：「全部一切善後事務由被告負責打理」等語，
    被告嗣後有將該份剩餘財產分配表傳真予原告，兩造間確有成立債務承擔契約，
    由被告承擔訴外人美堡建設公司積欠原告之債務二百四十四萬元，被告今已將訴
    外人美堡建設公司剩餘國宅賣出，原告爰依系爭債務承擔契約，請求被告給付原
    告二百四十四萬元，及自起訴狀繕本送達被告之翌日起至清償日止，按年息百分
    之五計算之利息。
二、對被告抗辯所為陳述：
    兩造間對於被告承擔訴外人美堡建設公司積欠原告債務二百四十四萬元一事，確
    實有達成意思表示合致，且債務承擔契約並非要式契約，不得以原告提不出書面
    而否定兩造間有債務承擔契約之存在。
參、證據：提出下列證據為證，並聲請訊問證人乙○○。
原證一：桃園縣消防局八十九年十月二日桃消預字第一六六六三號函影本一份。
原證二：支票影本二紙。
原證三：退票理由單影本二紙。
原證四：切結書影本一紙。
原證五：美堡建設公司觀音國宅剩餘財產分配表影本一紙。
原證六：建物登記謄本四紙。
乙、被告方面：
壹、聲明：
一、原告之訴駁回。
二、如受不利判決，願供擔保請准宣告免為假執行。
貳、陳述：
    契約必須當事人意思表示一致，始為成立，債務承擔契約亦為契約之一種，被告
    從未向原告表示要承擔訴外人美堡建設公司積欠原告之承攬報酬二百四十四萬元
    之債務，兩造間並無債務承擔契約，原告提出之剩餘財產分配表雖然確實是被告
    所簽無誤，但該剩餘財產分配表係訴外人黃睿松、張財旺、徐裕溢與被告等四人
    協商處理訴外人美堡公司之財務所為之協議，協議當時原告並不在場，事後被告
    亦未將該份剩餘財產分配表提出予原告，該剩餘財產分配表上雖有記載：「全部
    一切善後事務由被告負責打理」等語，但被告之意思僅係伊願意代訴外人美堡建
    設公司出賣餘屋，所得之金額扣除開銷後，剩餘之金額用來清償訴外人美堡建設
    公司積欠之債務，被告並無承擔訴外人美堡建設公司債務之意思，原告爰依債務
    承擔契約，請求被告給付二百四十四萬元，及自起訴狀繕本送達被告之翌日起至
    清償日止，按年息百分之五計算之利息，尚乏依據，應予駁回。
參、證據：提出美堡建設股份有限公司變更登記表一份為證。
    理      由
壹、原告起訴主張：原告於八十八年間，承攬訴外人美堡建設公司系爭觀音國宅新建
    消防工程，原告完成系爭消防工程後，訴外人美堡建設公司尚積欠原告承攬報酬
    二百四十四萬元未清償，被告於九十一年四月十八日，在訴外人乙○○之見證下
    ，與原告達成協議，由被告負責清償訴外人美堡建設公司積欠原告之承攬報酬二
    百四十四萬元，且被告另又於九十一年四月三十日，亦在訴外人乙○○之見證下
    ，簽有一份美堡建設公司觀音國宅剩餘財產分配表，記載有：「全部一切善後事
    務由被告負責打理」等語，被告嗣後有將該份剩餘財產分配表傳真予原告，兩造
    間確有成立債務承擔契約，由被告承擔訴外人美堡建設公司積欠原告之債務二百
    四十四萬元，被告今已將訴外人美堡建設公司剩餘國宅賣出，原告爰依系爭債務
    承擔契約，請求被告給付原告二百四十四萬元，及自起訴狀繕本送達被告之翌日
    起至清償日止，按年息百分之五計算之利息等語。被告則以：契約必須當事人意
    思表示一致，始為成立，債務承擔契約亦為契約之一種，被告從未向原告表示要
    承擔訴外人美堡建設公司積欠原告之承攬報酬二百四十四萬元之債務，兩造間並
    無債務承擔契約，原告提出之剩餘財產分配表雖然確實是被告所簽無誤，但該剩
    餘財產分配表係訴外人黃睿松、張財旺、徐裕溢與被告等四人協商處理訴外人美
    堡公司之財務所為之協議，協議當時原告並不在場，事後被告亦未將該份剩餘財
    產分配表提出予原告，該剩餘財產分配表上雖有記載：「全部一切善後事務由被
    告負責打理」等語，但被告之意思僅係伊願意代訴外人美堡建設公司出賣餘屋，
    所得之金額扣除開銷後，剩餘之金額用來清償訴外人美堡建設公司積欠之債務，
    被告並無承擔訴外人美堡建設公司債務之意思，原告爰依債務承擔契約，請求被
    告給付二百四十四萬元，及自起訴狀繕本送達被告之翌日起至清償日止，按年息
    百分之五計算之利息，尚乏依據，應予駁回等語，資為抗辯。
貳、本件原告主張訴外人美堡建設公司積欠原告承攬報酬二百四十四萬元債務尚未清
    償一事，被告並不爭執，故此部分之事實堪信為真實。兩造爭執要旨則為：被告
    與原告間，究竟有無達成被告承擔訴外人美堡建設公司積欠原告之上開承攬債務
    之意思表示合致？茲論述如下：
一、按當事人主張有利於己之事實者，就其事實有舉證之責任，民事訴訟法第二百七
    十七條定有明文；又按第三人與債權人訂立契約承擔債務人之債務者，其債務於
    契約成立時，移轉於該第三人，民法第三百條定有明文。而契約之成立，須有要
    約與承諾二者意思表示一致之事實始足當之，若無此事實，即契約尚未成立，自
    不發生契約之效力。本件原告主張被告與其成立上開債務承擔契約，由被告承擔
    訴外人美堡建設公司積欠原告之債務二百四十四萬元，此一事實為被告所否認，
    則原告應就兩造間確有成立上開債務承擔契約一事負舉證之責。原告雖提出被告
    不爭執真正之剩餘財產分配表影本一紙，作為債務承擔契約之證據，然該剩餘財
    產分配表上雖記載：「... 全部一切善後事務由甲○○（即被告）負責打理」等
    語，然訴外人美堡建設公司善後事務由被告處理之原因甚多，尚難僅憑該等記載
    即率爾認定被告有承擔訴外人美堡建設公司債務之意思，再者，原告自承被告與
    訴外人黃睿松、張財旺、徐裕溢簽定上開剩餘財產分配表當時，原告並不在現場
    ，而原告又未能舉證兩造就該剩餘財產分配表之內容嗣後有達成意思表示之合致
    ，從而，亦難認定該剩餘財產分配表之內容為原告與被告間之契約，而有拘束兩
    造之效力。綜上，原告所提出之剩餘財產分配表無從認定為兩造間之契約，且觀
    諸該剩餘財產分配表之內容，亦無從逕而認定被告有願意承擔訴外人美堡建設公
    司債務之意思。
二、原告另聲請訊問證人乙○○，為證明兩造間有成立債務承擔契約一事，證人乙○
    ○則到庭結證稱：被告不是承擔訴外人美堡建設公司之債務，之前被告及原告公
    司負責人丙○○在我家見面，有提到美堡建設公司還積欠原告公司一些工程款，
    當時被告是說他負責協調所有協力廠商，完成觀音國宅未完工之工程，原告公司
    再從銷售餘屋之款項取償，後來，有一天訴外人美堡建設公司的幾個債權人遇到
    ，我幫大家協商後，就寫了原告提出之剩餘財產分配表，被告當時的意思是說他
    要協調善後，把未完成之工程完成後，賣掉餘屋，將所得金額扣除開銷，剩餘之
    金額用來清償訴外人美堡建設公司之債務，並不是要承擔訴外人美堡建設公司債
    務之意思，簽立剩餘財產分配表時，原告並不在場，之後也沒有將該分配表拿給
    原告等語（詳本院九十三年四月二十三日準備程序筆錄第二頁第十一行至第五頁
    第十五行），觀諸證人乙○○之上開證詞，足見被告並未向原告表示其願意承擔
    訴外人美堡建設公司二百四十四萬元債務之意思，而原告就兩造間有成立債務承
    擔契約一事，復未能提出其他證據以實其說，此部分事實真偽不明所生之不利益
    應歸屬於負舉證責任之原告，難認原告此部分之主張為可採，故原告爰依債務承
    擔契約，請求被告給付原告二百四十四萬元，及自起訴狀繕本送達被告之翌日起
    至清償日止，按年息百分之五計算之利息，應屬無據。
參、綜上所述，原告既未能舉證兩造間有成立債務承擔契約，被告有承擔訴外人美堡
    建設公司之債務二百四十四萬元等事實，原告爰依債務承擔契約，請求被告給付
    原告二百四十四萬元，及自起訴狀繕本送達被告之翌日起至清償日止，按年息百
    分之五計算之利息，為無理由，應予駁回。原告之訴既經駁回，其假執行之聲請
    即失所附麗，應併予駁回。
肆、據上論結：原告之訴為無理由，依民事訴訟法第七十八條，判決如主文。
中　　　華　　　民　　　國　　九十三　　年　　　六　　　月　　二十三　　日
                              臺灣桃園地方法院民事第二庭
~B審判長法官　邱瑞祥
~B      法官　周玉
~B      法官　張明儀
得上訴。
